臺北高等行政法院判決
　　　　　　　　　　　　　　　　　　 95年度訴字第01967號
　　　　　　　　　　　　　　　.
原　　　告　甲○○
被　　　告　教育部
代　表　人　乙○○部長）住同.
訴訟代理人　丙○○
　　　　　　丁○○
上列當事人間因有關教育事務事件，原告不服行政院中華民國95
年4月11日院臺訴字第0950084384號訴願決定，提起行政訴訟，本
院判決如下：
　　主  文
原告之訴駁回。
訴訟費用由原告負擔。
　　事  實
一、事實概要：原告係逢甲大學財經法律研究所學生，於民國（
    下同）94年9月5日檢附國防部撫卹令向逢甲大學申請軍公教
    遺族就學優待，經該校以94年10月14日逢學字第0940050663
    號函報被告核定。被告以94年10月26日台高（四）字第0940
    143875號函（下稱原處分）復逢甲大學，以原告為故陸軍中
    校李增煌遺孀，非屬軍公教遺族就學費用優待條例第2條規
    定之遺族，不予同意就學優待。原告不服，以軍公教遺族就
    學費用優待條例第2條規定依法領受撫卹金者，不論婚生子
    女、養子女或同胞弟妹，均可申請就學費用優待，何獨排除
    依法受領撫卹金之遺孀？該條例立法不周延致其喪失申請就
    學費用優待權益，應予修正，非僅依字面解釋而排除其申請
    資格，請撤銷原處分，同意其申請並減免學雜費云云，提起
    訴願，遭決定駁回，遂提起行政訴訟。
二、兩造聲明：
　(一)原告聲明：
    1.訴願決定及原處分關於原告部分均撤銷。
    2.被告應作成准許原告軍公教遺族就學費用優待減免之行政
      處分。
    3.訴訟費用由被告負擔。
　(二)被告聲明：
    1.駁回原告之訴。
    2.訴訟費用由原告負擔。
三、兩造之爭點：原告是否為軍公教遺族就學費用優待條例第
                2條規定之軍公教遺族？
　(一)原告主張之理由：
    1.原告與獨子李錫霖共同領有撫卹金，有效期限至105年9月
      30日，依被告國語辭典簡編本網路版定義為合法之「遺族
      」，應符合軍公教「遺族」就學費用優待之要件。被告卻
      將遺孀之身分排除在遺族之外，並不合理。
    2.按「中華民國人民，無分男女、宗教、種族、階級、黨派
      ，在法律上一律平等。」「人民有受國民教育之權利與義
      務。」「國民受教育之機會，一律平等。」「國家應維護
      婦女之人格尊嚴，保障婦女之人身安全，消除性別歧視，
      促進兩性地位之實質平等。」為憲法第7條、第21條、第
      159條、增修條文第10條第6項所規定。觀諸上開條文，足
      證軍公教遺族就學費用優待條例將遺孀排除在外，違反憲
      法保障國民受教權及兩性平等之意旨，更遑論維護婦女人
      格尊嚴，故訴願決定及原處分，應予撤銷。
　(二)被告主張之理由：
    1.程序部分：原告以軍公教遺族就學費用優待條例第2條規
      定，單獨排除依法領受撫卹金之遺孀，立法不周延，使其
      喪失權益，違反憲法所定平等原則。其所爭執係法律而非
      行政處分，自不得依訴願法第1條、行政訴訟法第4條規定
      提起訴願、行政訴訟。
    2.實體部分：
      (1)依軍公教遺族就學費用優待條例第2條規定略以，本條例
        所稱軍公教遺族，係指軍公教人員因作戰、因公、因病
        或意外死亡，其婚生子女、養子女或無子女者之同胞弟
        妹，依法領受撫卹金者。已明確揭示該條例之適用對象
        為亡故軍公教人員依法領受撫卹金之子女或無子女者之
        同胞弟妹，原告為故陸軍中校李增煌先生之遺孀，自非
        屬軍公教遺族就學費用優待條例第2條規定之遺族。
      (2)就被告辦理各類學生就學費用減免之相關法規規定，除
        原住民族、低收入戶、身心障礙學生以其身分領受減免
        外，亦對現役軍人、身心障礙人士之子女給予就學費用
        優待。依軍人撫卹條例第4條規定，父母、配偶、子女
        為依法領受撫卹金之第一順位遺族；兄弟姊妹，以未成
        年或已成年因身心障礙而無謀生能力者為限，為第三順
        位遺族。故軍公教遺族就學費用優待條例第2條規定，
        就依法領受撫卹金之遺族，如父母、兄姊亦不予就學優
        待，僅於無第一、二順位遺族之前提下，擴及扶助無子
        女亡故人員依法領受撫卹金之同胞弟妹。究其立法意旨
        ，係以亡故人員之子女、未成年弟妹因年幼無謀生能力
        ，故給予就學優待以扶助其就學。
      (3)原告以被告國語辭典簡編本網路版遺族之定義為由，認
        軍公教遺族就學優待條例之優待對象將遺孀排除，違反
        憲法保護國民受教權益及兩性平等之要旨。惟軍公教遺
        族就學優待條例係為照顧亡故軍公教人員依法領受撫卹
        金之子女或無子女者之同胞弟妹之就學權益，並未違反
        憲法所訂之平等原則。
　　理  由
一、原告主張：原告依被告國語辭典簡編本網路版定義為合法之
    「遺族」，應符合軍公教「遺族」就學費用優待之要件。被
    告將遺孀之身分排除在遺族之外，並不合理。軍公教遺族就
    學費用優待條例將遺孀排除在外，違反憲法保障國民受教權
    及兩性平等之意旨，更遑論維護婦女人格尊嚴等語。為此，
    原告依據行政訴訟法第5 條第2 項規定提起本件課予義務訴
    訟，求為判決如聲明所示。
二、被告則以：原告所爭執者係法律而非行政處分，自不得提起
    訴願、行政訴訟。再依軍公教遺族就學費用優待條例第2條
    規定，已明確揭示該條例之適用對象為亡故軍公教人員依法
    領受撫卹金之子女或無子女者之同胞弟妹，原告為故陸軍中
    校李增煌先生之遺孀，自非屬軍公教遺族就學費用優待條例
    第2條規定之遺族。軍公教遺族就學費用優待條例第2條規定
    ，就依法領受撫卹金之遺族，如父母、兄姊亦不予就學優待
    ，僅於無第一、二順位遺族之前提下，擴及扶助無子女亡故
    人員依法領受撫卹金之同胞弟妹。究其立法意旨，係以亡故
    人員之子女、未成年弟妹因年幼無謀生能力，故給予就學優
    待以扶助其就學，並未違反憲法所訂之平等原則等語，資為
    抗辯。
三、按軍公教遺族就學費用優待條例第2條第1項規定：「本條例
    所稱軍公教遺族，係指軍公教人員因作戰、因公、因病或意
    外死亡，其婚生子女、養子女或無子女者之同胞弟妹，依法
    領受撫卹金者。」第6條規定：「軍公教遺族申請就學費用
    優待，應檢具國防部、銓敘部或主管教育行政機關核發之卹
    亡給與令、撫卹令、撫卹金證書及其他證明文件，並應依學
    校規定期限辦理申請手續。」第7條規定：「學校受理前條
    申請，應報請主管教育行政機關核定，一經核定，准予優待
    至畢業為止。」故依軍公教遺族就學費用優待條例申請就學
    費用優待者，以該條例第2條第1項所定軍公教人員之婚生子
    女、養子女或無子女者之同胞弟妹為限。本件原告為已故陸
    軍中校李增煌之配偶，有國防部撫卹令影本在卷可稽，其顯
    非軍公教遺族就學費用優待條例第2 條規定之遺族，其依該
    條例申請就學優待，被告不予同意，訴願決定予以維持，均
    無違誤。原告復提起行政訴訟，請求撤銷訴願決定及原處分
    關於原告部分，及被告應作成准許原告軍公教遺族就學費用
    優待減免之行政處分，為當事人不適格，即欠缺權利保護要
    件，自應予駁回。
四、兩造其餘陳述於判決結果不生影響，無庸一一論列，併予敘
    明。
據上論結，本件原告之訴為無理由，爰依行政訴訟法第98條第3
項前段，判決如主文。
中　　華　　民　　國　　96　　年　 　4　　月　 19  　 日
                            第一庭審判長法  官   王立杰
                                        法  官　 劉錫賢
                                        法  官　 楊莉莉
上為正本係照原本作成。
如不服本判決，應於送達後20日內，向本院提出上訴狀並表明上
訴理由，如於本判決宣示後送達前提起上訴者，應於判決送達後
20日內補提上訴理由書（須按他造人數附繕本）。
中　　華　　民　　國　　96　　年　 　4  　月 　19   　日
                                       書記官    許哲萍
